臺灣高雄地方法院民事裁定
109年度消債更字第323號
聲  請  人  楊小慧  
0000000000000000

代  理  人  田杰弘律師
上列當事人因消費者債務清理事件聲請更生，本院裁定如下：
    主  文
聲請人楊小慧自中華民國一一○年三月二十四日下午四時起開始
更生程序。
命司法事務官進行本件更生程序。
    理  由
一、聲請意旨略以：伊有不能清償債務情事，曾依中華民國銀行
    公會會員辦理消費金融案件無擔保債務協商機制請求共同協
    商債務方案成立，惟因不可歸責於己之事由毀諾。伊又未經
    法院裁定開始清算程序或宣告破產，爰聲請更生等語。　　
二、按債務人不能清償債務或有不能清償之虞者，得依本條例所
    定更生或清算程序，清理其債務；債務人無擔保或無優先權
    之本金及利息債務總額未逾新臺幣（下同）12,000,000元者
    ，於法院裁定開始清算程序或宣告破產前，得向法院聲請更
    生；法院開始更生程序之裁定，應載明其年、月、日、時，
    並即時發生效力；法院開始更生或清算程序後，得命司法事
    務官進行更生或清算程序，必要時得選任律師、會計師或其
    他適當之自然人或法人1人為監督人或管理人，消費者債務
    清理條例（下稱消債條例）第3條、第16條第1項、第42條第
    1項、第45條第1項分別定有明文。
三、經查：
  ㈠聲請人於消債條例施行前，依中華民國銀行公會會員辦理消
    費金融案件無擔保債務協商機制請求共同協商債務方案成立
    ，聲請人應自民國95年9月起，分80期，利率0％，每月清償2
    3,377元，嗣聲請人未如期繳款而於95年12月毀諾，固有台
    中銀行陳報狀（本案卷第18至20頁）可稽。查聲請人自陳毀
    諾時無業，亦未投保勞保，有勞工保險被保險人投保資料表
    【本院109年度司消債調字第381號卷（下稱調卷）第17至18
    頁】在卷可稽，是以聲請人斯時無業之狀況，顯不足清償協
    商款23,377元，堪認聲請人之收入無法持續支應前揭生活開
    支及協商款項，有不可歸責於己之事由，致不能繼續履行原
    協商條件。
　㈡聲請人復於109年6月23日提出債權人清冊，向本院聲請調解
    債務清償方案，經本院109年度司消債調字第381號受理，於
    109年7月31日調解不成立，聲請人於同日以言詞聲請更生等
    情，亦經本院依職權調閱上開調解卷宗核閱無訛。
  ㈢聲請人於107年度至108年度申報所得各為0元、55,600元，10
    8年平均每月所得為4,633元（本裁定計算式均採元以下4捨5
    入），名下無財產，有南山人壽團險保單，無解約金；又聲
    請人自陳107年7月至108年7月於大曜文理補習班任職，每月
    收入約27,000元，嗣因大曜文理補習班惡意倒閉而無業，10
    8年8月起於瀚將文教企業股份有限公司即百翰外語擔任鐘點
    老師（因公司作業不及，迄至108年10月始給薪），如課堂
    數較少，即經友人介紹從事短期家教、代班，合計每月收入
    約22,000元，現未領取補助或給付，至郵局帳戶存入款項部
    分係友人因個人因素借帳戶轉帳，部分係於大曜文班補習班
    任職時，替雇主私人匯款等情，有財政部高雄國稅局107年
    至108年綜合所得稅各類所得資料清單及財產歸屬資料清單
    （調卷第12至13頁、本案卷第32頁）、財產及收入狀況說明
    書（調卷第3頁）、債權人清冊（調卷第4頁）、戶籍謄本（
    調卷第6頁）、勞工保險被保險人投保資料表（調卷第17至1
    8頁）、個人商業保險查詢結果表（本案卷第22頁）、財團
    法人金融聯合徵信中心前置協商專用債權人清冊（調卷第7
    至9頁）、信用報告（調卷第10至11頁）、社會補助查詢表
    （本案卷第14至15頁）、勞動部勞工保險局函（本案卷第16
    頁）、勞動部勞動力發展署高屏澎東分署函（本案卷第17頁
    ）、郵局存入款項說明（本案卷第64頁、第82頁）、存簿（
    調卷第15頁、本案卷第28至30頁、第33至37頁、第76至77頁
    ）、健保投保紀錄（調卷第19頁）、家教收入切結書（本案
    卷第75頁）、瀚將文教企業股份有限公司傳真（本案卷第72
    頁）、薪資發放明細表（調卷第16頁、本案卷第31頁）、所
    得收入清單（本案卷第27頁）、工作收入說明書（本案卷第
    63頁、第82頁）、南山人壽保險股份有限公司函（本案卷第
    86至87頁）等附卷可證。依聲請人上述工作、收入及財產情
    況，堪認以其108年8月起迄今平均每月收入約22,000元核算
    其償債能力，較為妥適。
  ㈣關於聲請人必要生活費用部分，聲請人雖主張每月支出15,71
    9元（無房屋租金）云云。按債務人必要生活費用，以最近1
    年衛生福利部或直轄市政府所公告當地區每人每月最低生活
    費1.2倍定之，清債條例第64條之2第1項定有明文。110年度
    衛福部社會司所公告高雄市最低生活費為13,341元，1.2倍
    為16,009元，又聲請人係於其父親所有房屋居住乙情，是其
    無房屋費用支出，故計算其個人每月必要生活費時，即應自
    前開已包括居住費用在內之每月最低生活費用中，扣除相當
    於房租支出所佔比例（大約為24.36％）。依此計算結果，聲
    請人每月之必要生活費應以12,109元為準【計算式：16,009
    －（16,009×24.36%）＝12,109】，逾此範圍難認必要。
  ㈤承上，聲請人目前每月平均收入22,000元，扣除個人必要支
    出12,109元後，剩餘9,891元，而聲請人目前負債總額為2,3
    40,798元（調卷第30至41頁，包括：台中銀行、國泰世華銀
    行、聯邦銀行、元大銀行、永豐銀行、日盛銀行、中國信託
    銀行），以每月所餘逐年清償，至少須約20年（計算式：2,
    340,798÷9,891÷12≒20）始能清償完畢，應認其已不能清償
    債務。此外，聲請人無擔保或無優先權之債務總額未逾12,0
    00,000元，且無消債條例第6條第3項、第8條或第46條各款
    所定駁回更生聲請之事由存在。則聲請人聲請更生為有理由
    ，應予准許，爰命司法事務官進行本件更生程序。
四、依消債條例第11條第1 項、第45條第1 項、第16條第1 項，
    裁定如主文。
中　　華　　民　　國　 110　　年　　3 　　月　　24　　日
              　　民事庭　　法　官　賴寶合
以上正本係照原本作成。
本裁定不得抗告。
中　　華　　民　　國　 110　　年　　3 　　月　　24　　日
  　                        書記官　胡美儀